臺灣高等法院民事判決  
109年度上易字第659號
上  訴  人  大壬實業股份有限公司

法定代理人  陳映彰  
訴訟代理人  許盟志律師
複  代理人  韓忞璁律師                      
被  上訴人  天喜科技股份有限公司

法定代理人  趙麗慧  
訴訟代理人  徐正坤律師
            吳宜平律師

上列當事人間請求清償債務事件，上訴人對於中華民國109年4月
17日臺灣臺北地方法院第一審判決（108年度訴字第2136號）提
起上訴，本院於110年1月12日言詞辯論終結，判決如下：
    主  文
上訴駁回。
第二審訴訟費用由上訴人負擔。
    事實及理由
一、被上訴人主張：上訴人於民國107年2月23日簽署由伊提供相
    關顧問服務事宜之報價單（下稱系爭報價單），同意每年支
    付SAP公司為中小企業設置之智慧雲端ERP系統（下稱SAP軟
    體）授權費新臺幣（下同）98萬元；自107年4月1日至110年
    3月30日，按季給付每期25萬7,250元及顧問服務費176萬4,0
    00元（均含稅），兩造並於107年3月19日簽署SAP Business
     By Design系統（下稱BYD系統）建置專案顧問服務合約書
    （下稱系爭契約），上訴人另於107年6月15日簽署伊交付之
    「SAP Business By Design雲端ERP實施方案書」（下稱實
    施方案書）。伊已於107年6月21日完成系統流程與功能配置
    ，同月29日召開驗收準備會議，同年7至11月間陸續提供第
    三階段之教育訓練、協助驗收、問題處理，詎上訴人於支付
    第1、2期SAP軟體授權費後，即未再付款。BYD系統並無不能
    使用或明顯瑕疵，上訴人逕於108年2月1日依系爭契約第10
    條第2項約定終止契約，實屬無據，仍應支付第3、4期SAP軟
    體授權費共51萬4,500元。另伊已完成「上線準備驗收」與
    「上線後支援」工作，上訴人依約應支付第3期顧問服務費8
    8萬2,000元。爰依系爭報價單及系爭契約之約定，求為命上
    訴人給付139萬6,500元，及加計其中49萬元自108年2月3日
    、其餘90萬6,500元自同年5月1日起算法定遲延利息之判決
    （原審就上開部分為上訴人敗訴之判決，上訴人不服，提起
    上訴；未繫屬本院部分，不另贅述）。答辯聲明：上訴駁回
    。
二、上訴人則以：依系爭契約第3條「系統範圍確認」之約定，
    可知BYD系統係SAP公司為一般企業建置，再依伊個別需求，
    於締約後透過開會及電子郵件確定需求及系統功能範圍。詎
    被上訴人所建置BYD系統缺少伊為五金貿易商所需之功能，
    且被上訴人表示無法滿足、修改多項功能，因此伊於107年1
    2月21日依民法第511條規定及系爭契約第10條第2項約定，
    終止系爭報價單之SAP軟體授權契約及系爭契約等語，資為
    抗辯。上訴聲明：㈠原判決不利於上訴人部分廢棄。㈡上開廢
    棄部分，被上訴人在第一審之訴及假執行之聲請均駁回。
三、查上訴人於107年2月23日簽署被上訴人出具之系爭報價單，
    採購內容包含SAP軟體授權及顧問服務；兩造於同年3月19日
    簽訂系爭契約、同年6月15日簽訂實施方案書；上訴人已依
    約給付第1、2期（即107年4月及7月）SAP軟體授權費各25萬
    7,250元及第1、2期顧問服務費各35萬2,800元（均含稅），
    為兩造所不爭執（見本院卷87頁），且有系爭契約、報價單
    、SAP Business By Design系統建置專案工作說明書、實施
    方案書、請款單、台幣付款交易證明單、統一發票在卷可稽
    （見原審卷29至33、45、47至59、61至143、235至257頁）
    。被上訴人主張上訴人未依系爭報價單及系爭契約之約定，
    給付第3、4期SAP軟體授權費各25萬7,250元，及第3期顧問
    服務費88萬2,000元，伊自得請求如數給付等語，為上訴人
    所否認，並以前揭情詞置辯。經本院於109年10月21日與兩
    造整理並協議簡化之爭點為（見本院卷88頁）：
　㈠被上訴人是否遲延建置之BYD系統或具有瑕疵？上訴人得否依
    系爭契約第10條第2項、民法第511條規定終止系爭契約？
　㈡系爭報價單之SAP軟體授權契約，是否亦經上訴人合法終止?
四、茲論述如下：
　㈠按基於私法自治及契約自由原則，當事人得自行決定契約之
    種類及內容，其契約類型不以有名契約為限。而契約之定性
    及法規適用之選擇，乃對於契約本身之性質在法律上之評價
    ，屬於法院之職責，自不受當事人法律意見之拘束。又委任
    與承攬於契約履行之過程中，皆以提供勞務給付作為手段，
    在性質上同屬勞務契約。然受任人提供勞務旨在本於一定之
    目的，為委任人處理事務，其契約之標的重在「事務之處理
    」；至於承攬人提供勞務乃在為定作人完成一定之工作，其
    契約之標的重在「一定工作之完成」。苟當事人所訂立之契
    約，係由承攬之構成分子與委任之構成分子混合而成，各具
    有一定之分量，且各該成立之特徵彼此不易截然分解及辨識
    ，當事人復未就法律之適用加以約定時，其既同時兼具「事
    務處理」與「工作完成」之特質，即不能再將之視為委任或
    承攬契約，而應歸入非典型契約中之混合契約，成為一種法
    律所未規定之無名勞務契約。復以委任契約為最典型及一般
    性之勞務契約，為便於釐定有名勞務契約以外之同質契約所
    應適用之規範，俾契約當事人間之權利義務關係有所依循，
    民法第529條乃規定：「關於勞務給付之契約，不屬於法律
    所定其他契約之種類者，適用關於委任之規定。」故有關由
    委任與承攬二種勞務契約之成分所組成之混合契約，而彼此
    間之成分特徵不易截然分解及辨識時，其整體之性質既屬於
    勞務契約之一種，自應依該條之規定，適用關於委任之規定
    ，庶當事人間之權利義務關係得以確立（最高法院108年度
    台上字第2626號判決意旨參照）。查依系爭報價單、系爭契
    約之約定，上訴人採購內容包含SAP軟體授權及『顧問服務』
    （內容為BYD系統專案建置），系爭契約名稱定為：「SAP B
    usiness By Design系統建置專案顧問服務合約書」，且專
    案服務內容之工作說明書所載專案目標為：依據本專案之規
    劃協助上訴人建置BYD 系統；使用統一平臺管理銷售、採購
    、庫存物流資訊，並整合財務部分，通過系統過帳自動生成
    財務憑證，達到使用企業資訊整合提高管理企業之目的，使
    企業在競爭日益緊張情況下，能即時反應市場需求，專案範
    疇包含資料移轉及驗證、教育訓練、交付文件、上線後支援
    等（見原審卷30、50至55頁），可知兼含有民法第490條、
    第528條所定承攬及委任之構成分子，各具有一定之分量，
    而其彼此間之成分特徵不易截然分解及辨識，其性質應認係
    委任與承攬混合而成之無名勞務契約，依上說明，應適用關
    於委任之規定作為判斷兩造間權利義務關係之依據。是上訴
    人抗辯系爭契約應適用承攬之相關規定云云，尚無可採。　
    　
　㈡關於系爭合約是否經上訴人合法終止之爭執：
　　⒈依工作說明書所載「系統範圍確認」階段之工作目標為：
      對SAP BYD系統實施範圍達成一致共識、工作內容則為專
      案計畫、專案範圍凍結等（見原審卷55頁），核與實施方
      案書⒉1載明「專案範圍-功能範圍㈠、㈡」及其後流程規劃
      內容相符（見原審卷70、64頁）。再由實施方案書經兩造
      於107年6月15日簽名確認後，上訴人於同年7月18日支付
      第2期款項，亦與系爭契約第3 條約定之付款時程相符（
      見原審卷30頁），足見兩造已確認被上訴人應提供服務之
      SAP BYD系統實施範圍。上訴人主張被上訴人迄未依約提
      供伊系統範圍確認單云云，顯無足採。至上訴人指稱被上
      訴人有「已存在問題表單」所列瑕疵乙節（見原審卷377
      至385頁），均非兩造所確認之實施方案書所載被上訴人
      應完成之項目（見原審卷61至143頁），則其聲請詰問陳
      翎安，自無必要。
　  ⒉上訴人雖於107年12月21日寄送被上訴人電子郵件內容略以
      ：由於導入測試時發現系統的限制與缺陷，且被上訴人無
      法提供解決方案，致上訴人無法使用BYD作業，此項目即
      日起必須中止，且停止訂閱BYD服務（見原審卷145頁）。
      另於108年1月19日寄發被上訴人存證信函內容略以：被上
      訴人建置之系統，其中總務、行銷企劃、倉庫等部分，迄
      今尚未依合約約定進行測試驗收。另船務部分竟無報關相
      關資料、流程。此外，尚有被上訴人表明無法解決者，更
      有眾多尚未解決之問題。為此函知被上訴人於函到後7日
      內補正上開瑕疵並進行上線測試驗收，否則屆期逕即終止
      系爭契約（見原審卷159至164頁）。惟依上說明，上訴人
      所指被上訴人建置系統具有未符契約約定之瑕疵乙節，並
      無可採，已如前述，況系爭契約第10條第1項約定：非經
      雙方同意，不得任意終止系爭契約（見原審卷32頁），自
      不適用民法第511條之任意規定，則其依上開電子郵件、
      存證信函通知被上訴人終止系爭契約，不生效力。又依系
      爭契約第10條第2項約定：任一方違反系爭合約約定致他
      方受有損害或發生重大違法事件時，「經他方書面通知補
      正而未補正者」，始得終止契約之全部或一部（見原審卷
      32頁），上訴人並未舉證證明曾以被上訴人建置時程逾時
      ，通知補正，則其依此約定終止系爭契約，亦屬無據。是
      上訴人抗辯系爭合約書第10條第1項不得任意終止系爭合
      約之約定無效；兩造尚未就系統範圍進行確認，被上訴人
      建置系統存有上開瑕疵而無法改善，且已逾約定時程，伊
      已依系爭契約第10條第2項約定、民法第511條規定合法終
      止契約云云，洵無可採。
　㈢關於SAP軟體授權契約是否經上訴人合法終止之爭執：　
　  依兩造簽立系爭契約及系爭報價單之SAP軟體授權契約，係
    委請被上訴人替上訴人建置BYD系統及提供專案顧問服務，
    勢必使用SAP軟體，自屬不可分，此觀系爭報價單載有SAP軟
    體年度授權費、顧問服務費亦可得證。惟上訴人終止系爭契
    約並不合法，已如前述，則其抗辯SAP軟體授權契約亦經一
    併終止云云，亦無可採。
　㈣按債務人非依債務本旨實行提出給付者，不生提出之效力。
    但債權人預示拒絕受領之意思，或給付兼需債權人之行為者
    ，債務人得以準備給付之事情，通知債權人，以代提出，民
    法第235 條定有明文。又債權人拒絕受領或於債務人履行債
    務前，已預示拒絕受領之意思表示，或債務人之給付兼需債
    權人之行為而不行為，債權人即負受領遲延之責任。又債權
    人遲延後，須再表示受領之意思，或為受領給付作必要之協
    力，催告債務人給付時，受領遲延之狀態，始因滌除而告終
    了（最高法院87年度台上字第2559號判決意旨參照）。經查
    ：
　　⒈被上訴人專案經理於107年11月21日、同年12月11日聯絡上
      訴人財務部主任張昀真，擬就財物之固定資產、內部物流
      等進行說明與操作，均遭張昀真無故取消；兩造於同年11
      月27日舉行專案驗收討論會議，會後交付整合測試清單細
      則，嗣被上訴人於108年1月7日交付BYD系統環境上線標準
      流程與功能的彙總報告及上線準備驗收確認階段完成確認
      單，由於上訴人遲未簽回，被上訴人再於同年月11日、15
      日兩度函催（見原審卷171至175、181至185、187至190頁
      ），並於108年1月26日寄發上訴人存證信函內容略以：上
      訴人應於文到5日內支付第3、4期軟體授權費49萬元，並
      與被上訴人協力完成專案範圍內之上線準備驗收工作，否
      則即視為拒絕受領被上訴人提供之服務，上訴人需依系爭
      契約約定支付第3、4期款，該存證信函經上訴人於108年1
      月28日收受（見原審卷149至158頁），上訴人則於108年2
      月1日寄發被上訴人存證信函終止系爭契約（見原審卷167
      至169頁），明確拒絕受領被上訴人勞務之給付，嗣後即
      未再表示受領之意思，或為受領給付作必要之協力，催告
      被上訴人給付，則其受領遲延之狀態，並未滌除，被上訴
      人自無再行提出給付勞務之必要。　
　  ⒉依系爭契約、系爭報價單約定，SAP軟體授權費每年98萬元
      ，期間自107年4月1日至110年3月30日，上訴人應自107年
      4月起按季付款，每期金額為年度授權費之25％即24萬5,00
      0元（含稅25萬7,250元）；顧問服務費共168萬分4期給付
      ，其中第3期84萬元應於被上訴人完成專案工作說明書所
      載之上線準備驗收確認後給付（見原審卷30、45頁）。依
      系爭契約第4條第2項、工作說明書6.1約定：上訴人對被
      上訴人各階段交付文件如有異議，應於5個工作日內書面
      回覆，如未於期限內書面回覆，則交付文件視同驗收合格
      （見原審卷31、56頁），上訴人受領遲延，被上訴人無再
      行提出給付勞務之必要，已如前述，且查無證據證明上訴
      人於收受被上訴人交付系統測試及培訓文件後5個工作日
      內曾以書面表示異議，應認第3階段已驗收合格。從而，
      被上訴人請求上訴人給付第3、4期SAP軟體授權費共51萬4
      ,500元（257,250×2＝514,500）及第3期顧問費88萬2,000
      元，即屬有據。
五、綜上所述，被上訴人依系爭報價單及系爭契約之約定，請求
    上訴人給付139萬6,500元，及其中49萬元自108年1月26日存
    證信函送達5日後即108年2月3日（見原審卷149至158、191
    頁）、其餘90萬6,500元自起訴狀繕本送達翌日即108年5月1
    日（見原審卷199頁）起，均至清償日止，按年息5％計算之
    利息，為有理由，應予准許。原審為上訴人敗訴之判決，並
    為准、免假執行之諭知，理由雖與本院容有不同，但結論並
    無二致，本院仍應予維持。上訴意旨指摘原判決不當，求予
    廢棄改判，為無理由，應予駁回。
六、本件事證已臻明確，至於兩造其餘攻擊防禦方法及所提證據
    ，經本院斟酌後，認為均不足以影響本判決之結果，而無逐
    一論駁之必要，併此敘明。
七、據上論結，本件上訴為無理由。爰判決如主文。
中　　華　　民　　國　　110 　年　　1 　　月　　26　　日
                  民事第七庭 
                        審判長法  官  李昆霖
                              法  官  林翠華
                              法  官  王育珍
正本係照原本作成。
不得上訴。
中　　華　　民　　國　　110 　年　　1 　　月　　26　　日
　　　　　　　　　　　　　    書記官  賴以真